【裁判字號】    90,訴,689
【裁判日期】    900925
【裁判案由】    懲治盜匪條例等
【裁判全文】
臺灣臺南地方法院刑事判決                            九十年度訴字第六八九號
    公  訴  人  臺灣台南地方法院檢察署檢察官
    被      告  丁○○
    指定辯護人本院
    公設辯護人  乙○○
右列被告因盜匪案件，經檢察官提起公訴（九十年度偵字第四四五九號），本院判決
如左：
    主  文
丁○○無罪。
    理  由
一、公訴意旨略以：丁○○意圖為自己不法之所有，並與另一名不詳姓名年籍之男子
    基於犯意聯絡，於民國九十年三月四日二十三時許，駕駛未懸掛車牌之重機車，
    搭載該不詳姓名男子，前往台南市○區○○路五段九○巷五號丙○○住處後，丁○○要求在場之甲○○叫丙○○外出，丙○○到其住處外面後，該不詳姓名男子
    隨即揮舞一把以報紙包住之長刀（未扣案）以脅迫丙○○，致使丙○○不能抗拒
    ，丁○○即動手強行取走丙○○置於右後方口袋之皮包一只，內有新台幣（下同
    ）五百元、郵局提款卡一張、健保卡三張、支票、殘障手冊及國民身分證各一張
    、黨證二張等物品，該二人得手後隨即駕駛前開機車離開，嗣又返回丙○○住處
    ，持同一刀械向丙○○恐嚇稱：不得報警，否則殺光全家等語，致丙○○心生畏
    懼而危害其安全。
二、按犯罪事實應依證據認定之，無證據不得推定其犯罪事實；又不能證明被告犯罪
    者，即應諭知無罪之判決，刑事訴訟法第一百五十四條、第三百零一條第一項分
    別定有明文。告訴人或被害人之指訴，係以使被告受刑事追訴為目的，自不得作
    為有罪判決之唯一證據。又刑事訴訟上證明之資料，無論其為直接證據或間接證
    據，均須達於通常一般之人均不致於有所懷疑，而得確信其為真實之程度，始得
    據為有罪之認定，若其關於被告是否犯罪之證明未能達此程度，而有合理性懷疑
    之存在，致使無從形成有罪之確信，根據「罪證有疑，利於被告」之證據法則，
    即不得遽為不利被告之認定（最高法院七十六年度台上字第四九八六號判例意旨
    參照），其以情況證據（即間接證據）斷罪時，尤須基於該證據在直接關係上所
    可證明之他項情況事實，本乎推理作用足以確證被告有罪，方為合法，不得徒憑
    主觀上之推想，將一般經驗上有利被告之其他合理情況逕予排除，此觀諸最高法
    院三十二年度上字第六七號判例意旨亦甚明確。
三、本件公訴人認被告涉有盜匪罪嫌，無非以上揭事實，業據告訴人丙○○指證明確
    ，且有甲○○之證詞等資為依據。
四、訊據被告堅決否認有右揭犯行，辯稱：其並未至現場，亦無強盜被害人丙○○之
    財物等語。
五、經查：
(1)告訴人之告訴，係以使被告受刑事訴追為目的，是其陳述是否與事實相符，仍應調
  查其他證據以資審認，最高法院五十二年度台上字第一三００號著有判例。按以被
  害人之陳述為認定犯罪之依據時，必其陳述並無瑕疵，且就其他方面調查，又與事
  實相符，始能認有證據能力（最高法院六十一年度台上字第三○九九號判例參照）
  。所謂無瑕疵，係指被害人所為不利被告之陳述，與社會上一般生活經驗或卷存其
  他客觀事實並無矛盾而言。至所謂就其他方面調查認與事實相符，非僅以所援用之
  旁證足以證明被害結果為已足，尤須綜合一切積極佐證，除認定被告確為加害人之
  可能外，在推理上無從另為其他合理原因之假設。有一不合於此，即不能以被害人
  之陳述做為論斷之證據。
(2)本件告訴人於第一次警訊筆錄中稱：當時我在睡覺，由甲○○至房間叫我，當我到
  門外，阿偉（即被告）恐嚇我把身上財物拿出來，將手上刀械架在我脖子上，揚言
  要殺我及全家，後將我右後方口袋皮夾強行搶走，另一戴口罩歹徒在旁助勢云云。
  於第二次警訊筆錄則稱：由丁○○持刀到我房間，出來用刀架在我脖子上，揚言要
  殺我及全家，後將我右後方口袋皮夾強行搶走，一名不詳男子在旁助勢....，後來
  丁○○將口罩取下，我才認得他云云。但於偵查中則稱：（問：九十年三月四日二
  十三時許，在台南市○區○○路五段九○巷五號被人搶走你皮包？）是，但我不知
  道是不是他（即被告），（有無遭人持刀架在脖子上？）沒有，該持刀歹徒只有揮
  舞著，（那名胖胖的人（即被告）有無到你家持刀搶劫你？）有，但他不是持刀的
  人（見九十年五月十五日偵查訊問筆錄）。但於本院中又稱：我在睡覺我的員工甲○○進來叫我。被告兩個人都有戴口罩。（法官問：你何時看到被告沒有戴口罩？
  ）被告第一次沒有戴口罩，第二次有戴口罩。（法官問：被告第二次有戴口罩你如
  何知道是被告？）沒有錯，我就是知道是被告。（法官問：案發時何人拿刀？）是
  被告拿刀在空地上揮舞。當時到空地時還有黃四海，被告在空地時也是戴口罩（見
  本院九十年九月十一日審判筆錄）云云。其就被告１、有無戴口罩，２、是否拿刀
  子架住其脖子，３、是被告到房間叫他，或甲○○到房間叫他，４、在場人有無黃
  四海，５、搶劫被害人之人是否究為被告？均陳述不一，甚且前後矛盾，其指述顯
  有重大瑕疵，尚難採信。
(3)而證人甲○○於警訊中稱：丁○○騎機車載一不詳男子戴口罩拿一把用報紙包的很
  長的東西，要我進去叫丙○○出來，他們二人就帶丙○○到外面去了，後來情形我
  沒看到云云。於本院審理中則稱：被告要我叫丙○○出去外面，其他我沒看到，那
  時我在丙○○家門外跟朋友講話，當時丙○○人在房間睡覺，我進去叫他。第二次
  被告和另一個人來（即本案九十年三月四日二十三時許），這次也沒有戴口罩，第
  二次丙○○也是在房間睡覺，由我去叫林出來，第二次那一個人有戴口罩，被告從
  頭到尾都沒有戴口罩。被告把丙○○帶到門外旁邊的停車場，另一個住丙○○家中
  的黃四海也跟丙○○到那裡去，被告跟另一個人都一起去。然後被告跟另一個人離
  開有回來叫我們裡面的人注意一點。黃四海人現住在丙○○家中。第二次被告到丙○○家中沒有進去，只是叫我去叫林出來。當時被告手上沒有拿東西，但他們要走
  時我看到另一個人手上有拿報紙包著東西。第二次被告走後丙○○馬上就去報警云
  云（見本院九十年八月二十一日訊問筆錄）。證人甲○○均稱被告並未戴口罩，也
  未拿刀揮舞，與被害人之陳述顯不相符，而證人於警訊及偵查中均未提及另有在場
  人黃四海（其係稱後來的事我沒看到），於本院審理中竟稱，黃四海有在外面空地
  上，其陳述顯前後矛盾，是其證言是否為事實，即有可疑。
六、據上所陳，參互印證，及參諸前揭判例、法條意旨，被害人及現場證人指述均有
    重大瑕疵，其餘對被告有利之其他證人其陳述被告不在場之證詞雖亦不一，然本
    件依調查所得證據尚不足以證明被告確有強盜之犯行，此外復查無其他積極證據
    足資證明被告有右述犯行，揆諸前開說明，犯罪尚屬不能證明，爰為無罪之諭知
    。
據上論斷，應依刑事訴訟法第三百零一條第一項、第三百零六條，判決如主文。
本件經檢察官陳昆廷到庭執行職務。
中      華      民      國      九十      年      九      月    二十五  日
                              臺灣臺南地方法院刑事第二庭
                                        法  官  石 家 禎
右正本證明與原本無異。
如不服本判決應於送達後十日內向本院提出上訴狀。
                書記官  葉 東 平
中      華      民      國      九十      年      九      月    二十六  日


司法院資訊處製作；財團法人民間司法改革基金會備份。
